臺灣高等法院民事判決　九十一年度訴易字第九二號
　 原　　　告　 乙○○
　 被　　　告　 甲○○
　 訴訟代理人　 廖健良
右列當事人間因原告提起附帶民事訴訟，請求侵權行為損害賠償事件，經本院刑事庭
移送，爰判決如左：
        主　  文
被告應給付原告新台幣陸拾捌萬陸仟柒佰肆拾伍元及自民國九十一年六月二十一日起
至清償日止，按年息百分之五計算之利息。
原告其餘之訴駁回。
訴訟費用由被告負擔二分之一，餘由原告負擔。
        事    實
甲、原告方面：
一、聲明：
　(一)被告應給付原告新台幣（下同）一百三十萬四千二百八十四元，及自起訴狀繕本
　　送達之翌日起，至清償日止，按年息百分之五計算之利息。
  (二)訴訟費用由被告負擔。
二、陳述：
　　被告於民國（下同）九十年九月一日上午八時五十分許，駕駛ＤＧ－六一三三號
　　自用小客車，行經台北市○○街與辛亥路三段一五七巷交岔路口，欲左轉進入該
　　巷時，應即注意並能注意，竟疏未注意，貿然左轉，撞及原告所騎乘之機車右側
　　車身，致原告人車到地，受有右手肘骨折之傷害，因而支出醫藥費二萬八千五百
　　六十元、減少勞動能力一年收入七十六萬九千八百二十四元，且造成原告身體及
　　精神上痛苦，應賠償原告慰藉金五十萬元。
三、證據：提出台北市立萬芳醫院、詠春中醫院、財團法人國泰綜合醫院醫療費用收
　　據及人事資料卡為證。
乙、被告方面：
一、聲明：原告之訴駁回。
二、陳述：依原告之年紀及水準，其工作收入應祇有三、四萬元，不可能有六萬多元
　　，又無報稅，故其薪資收入不足為據。
三、證據：提出在職證明書、勞工保險卡、銀行活期儲蓄存款存摺、土地登記謄本、
　　專科學校畢業程度自學進修學力鑑定考試及格證書為證。
丙、本院依原告之聲請訊問證人林銀梅及依職權函請財團法人國泰綜合醫院查復原告
　　有關治療、復健後之情形，並調取台灣台北地方法院檢察署九十年度偵字第二三
　　一八號被告過失傷害案件偵審全卷。
　　    理    由
一、本件原告起訴主張：被告於九十年九月一日上午八時五十分許，駕駛ＤＧ─六一
　　三三號自用小客車，沿台北市○○街由東往西方向行駛，途經臥龍街與辛亥路三
　　段一五七巷交岔路口，欲左轉進入該巷時，應即注意汽車行駛至有燈光號誌之交
　　岔路口，欲轉彎時，應遵守燈光號誌指示，且汽車行駛時，駕駛人應注意車前狀
　　況，並隨時採取必要之安全措施，而依當時情形又非不能注意，竟疏未注意其行
　　車方向之燈光號誌指示，適原告騎乘ＤＭＹ─一八六號輕型機車由辛亥路三段一
　　五七巷往臥龍街一五一巷方向前來，被告猶貿然左轉，致其小客車前保險桿撞及
　　原告所騎乘之機車右側車身，致原告人車倒地，受有右手肘骨折之傷害，因而支
　　出醫藥費二萬八千五百六十元、減少勞動能力一年為七十六萬九千八百二十四元
　　，又原告身受重傷，身體及精神上感受莫大痛苦，自亦得請求賠償慰藉金五十萬
　　元等情，爰依侵權行為之法則，求為命被告給付一百二十九萬八千三百八十四元
　　並加付法定遲延利息之判決。
　　被告則以：被告於事故後，曾多次與原告商談和解，並願賠償原告二十萬元，惟
　　為原告所不接受，致未能達成和解云云，資為抗辯。
二、經查原告主張之前開事實，有道路交通事故調查報告表、交通事故談話紀錄表、
　　交通事故補充資料表及臺北市立萬芳醫院、國泰綜合醫院出具之診斷證明書可
　　稽（見本院卷第二三至三０頁），且為被告所不爭執，自堪信為真實。
三、按汽車行駛至有號誌之交岔路口欲轉彎時，應遵守燈光號誌指示；又汽車行駛時
　　，駕駛人應注意車前狀況，並隨時採取必要之安全措施，道路交通安全規則第一
　　百零二條第一項第一款、第九十四條第三項分別定有明文。依前開道路交通事故
　　調查報告表（見本院卷第二四頁）所示當日天候係晴、有日間自然光線、視距良
　　好、路況係乾燥、無缺陷之柏油路面，並無使被告不能注意之情形，詎被告竟疏
　　未注意上揭規定而肇事，其有過失不法侵權行為甚明。且本件車輛肇事責任，亦
　　曾經臺北市政府警察局交通警察大隊分析研判認為被告於通過巷口時未注意燈號
　　，違反該號誌管制，有該大隊交通事故調查分析報告可稽（見本院卷第二五頁）
　　。又被告因此所涉及刑責部分，亦經刑事法院依過失傷害罪名，判處拘役四十日
　　確定在案，有原審九十一年度交易字第三二號刑事判決及本院九十一年度交上易
　　字第一八七號刑事判決可憑（見本院卷五至七頁），足見本件原告係因被告之過
　　失傷害行為，致其右手肘骨折而受傷，兩者間顯具有相當因果關係。
四、按因故意或過失，不法侵害他人之權利者，應負損害賠償責任；又不法侵害他人
　　之身體或健康者，對於被害人因此喪失或減少勞動能力，或增加生活上之需要，
　　應負損害賠償責任；又不法侵害他人之身體、健康者，被害人雖非財產上之損害
　　，亦得請求賠償相當之金額，民法第一百八十四條第一項前段、第一百九十三條
　　第一項及第一百九十五條第一項前段分別定有明文。本件被告駕駛自用小客車肇
　　事，使原告受傷，已如前述，則原告主張被告應負侵權行為損害賠償責任，自屬
　　有據。茲就原告所請求之金額，分別准駁如左：
  (一)關於醫療費用部分：
　　原告主張因遭被告撞傷而住院、開刀、門診治療復健所支出之醫療費用共二萬八
　　千五百五十元，業據其提出台北市萬芳醫院、詠春中醫醫療費用及國泰綜合醫院
　　醫療費用收據為證（見本院交附民字卷第四至三五頁），惟經核其中醫院證明書
　　費合計一千八百零五元部分，並非醫療上所必要之支出，應予剔除，其餘醫療費
　　用二萬六千七百四十五萬元，均屬治療上之必要費用，應屬有據。
  (二)關於勞動能力之損失部分：
　　1.原告主張遭被告撞傷，致其右手肘骨折，有財團法人國泰綜合醫院及詠春醫院
　　　診斷證明書可稽（見本院附民卷第四一頁）。次查原告原係在梳妝工作室，從
　　　事美髮工作，於九十年六月份至八月份之平均每月工作收入為六萬四千一百五
　　　十二元，有人事資料卡及梳裝工作室薪資證明書可證（見本院附民卷第三九、
　　　四０頁），而證人即工作室負責人林銀梅亦到場證稱自八十四年間起至九十年
　　　九月間止，原告均係在其美髮店工作，平均每月工作收入為六萬元，至九十年
　　　九月一日出車禍後，即未上班等語（見本院卷第四三頁），足證原告每月之平
　　　均工作收入應有六萬元，被告辯稱原告每月工作收入應祇有三、四萬元，自無
　　　足取。又原告從事美髮工作、無論洗、燙頭髮，係以手臂機能為主，原告右手
　　　肘骨折，接受石膏復位固定治療、先後於九十年二月二十日、同年十月五日、
　　　同年十月十九日、同年十一月十二日、及同年十二月二十六日門診追蹤治癒，
　　　石膏拆除後，右肘關節尚僵硬（活動範圍10－100 ），建議復建治療，嗣先後
　　　於九十一年六月五日、同年六月六日、同年六月十二日及同年六月十九日經復
　　　健治療後，右肘情況已有改善（活動範圍0─120）；治療期間六個月不能工作
　　　，復健治療後應不影響美髮工作，有財團法人國泰綜合醫院（九一）管歷字第
　　　一一三四號及第一一九七號函可據（見本院訴字卷第二０、三二頁），故原告
　　　主張因喪失勞動能力而減少工作收入六個月，計三十六萬元（其計算式為：60
　　　,000元×6=360,000元），亦屬有據。
  (三)關於非財產上損害之慰藉金部分：
　　本件原告因被告之過失傷害行為，致其右手肘骨折，需多次門診追蹤及復健治療
　　，致情緒低落、焦慮、注意力無法集中、失眠、經診斷為憂鬱症（見本院訴卷第
　　二０頁之財團法人國泰綜合醫院九一管歷字第一一三四函），足見其肉體及精神
　　上已感受莫大之痛苦。爰斟酌原告為高中畢業，原係美髮師，月入六萬元，無資
　　產，而被告為高中畢業，業汽車銷售員，月入三萬元，無資產（見本院卷第四四
　　頁）等一切情狀後，認原告請求賠償非財產上損害之慰藉金五十萬元，尚嫌過高
　　，應以三十萬元為適當。
五、綜上所述，原告本於侵權行為之法則，請求被告給付六十八萬六千七百四十五元
　　（其計算式為：26,745元＋360,000元＋300,000元=686,745元），及自本件起訴
　　狀繕本送達之翌日即九十一年六月二十一日起至清償日止，按年息百分之五計算
　　之利息部分，自屬應予准許；至超過上開部分原告之請求，即屬不應准許。至原
　　告其餘之請求，另以裁定終結。附此敘明。
六、至兩造其餘之攻擊或防禦方法及未經援用之證據，經本院斟酌後，認為均不足以
　　影響本判決之結果，自無逐一詳予論駁之必要，併此明。
七、據上論結，本件原告之訴為一部有理由，一部無理由，依民事訴訟法第七十九條
　　但書，判決如主文。
中　　　華　　　民　　　國　　九十一　　年　　　十二　　月　　三十一　　日
　　　　　　　　　　　　　　　　臺灣高等法院民事第十三庭
　　　　　　　　　　　　　　　　　　審判長法　官　　林　鄉　誠
　　　　　　　　　　　　　　　　　　　　　法　官　　王　聖　惠
　　　　　　　　　　　　　　　　　　　　　法　官　　劉　清　景
右正本係照原本作成。
不得上訴。
中　　　華　　　民　　　國　　九十二　　年　　　一　　　月　　　六　　　日
　　　　　　　　　　　　　　　　　　　　　書記官　　高　澄　純
